臺灣彰化地方法院刑事判決
110年度交訴字第26號
公  訴  人  臺灣彰化地方檢察署檢察官 
被      告  張儀檢



上列被告因公共危險案件，經檢察官提起公訴(109年度偵字第13
368號)，被告於準備程序中就被訴事實為有罪之陳述，經告知簡
式審判程序之旨，並聽取公訴人及被告之意見後，由本院合議庭
裁定由受命法官獨任進行簡式審判程序，判決如下：
    主    文
乙○○犯肇事致人傷害逃逸罪，處有期徒刑陸月。緩刑貳年，並
應於緩刑期內接受受理執行之地方檢察署所舉辦之法治教育參場
次，緩刑期間付保護管束。 
　  犯罪事實
一、乙○○於民國109年11月1日22時15分許，騎乘車牌號碼000-00
    0號普通重型機車，沿彰化縣和美鎮東發路由西往東方向行
    駛，途經該路段179號前，本應注意駕駛人應注意車前狀況
    ，並隨時採取必要之安全措施，遵守道路交通標誌及標線之
    指示，且應在遵行之車道內行駛，不得跨越分向限制線而逆
    向行駛。而依當時天候為陰天、夜間有照明、路面鋪裝柏油
    、路面乾燥、無缺陷、無障礙物、視距良好，並無不能注意
    之情事，竟疏未注意及此，貿然跨越分向限制線逆向行駛於
    對向車道。適甲○○騎乘車牌號碼000-000號普通重型機車，
    沿對向車道即東發路由東往西方向行駛至該處，兩車因而發
    生碰撞，致甲○○受有右手及右髖挫傷、右前臂擦傷等傷害(
    乙○○涉嫌過失傷害部分，因甲○○撤回告訴，由檢察官另為不
    起訴處分)。詎乙○○於交通事故發生後，未停留在現場協助
    救護甲○○或提供其他必要措施，亦未報警、呼叫救護車到場
    處理，竟基於肇事逃逸之犯意，旋即騎乘上開機車逕行離開
    現場而逃逸。嗣經路人報警處理，始由警方循線查獲。
二、案經甲○○訴由彰化縣警察局和美分局報告臺灣彰化地方檢察
    署檢察官偵查起訴。
    理    由
一、被告乙○○所犯，並非死刑、無期徒刑、最輕本刑為3年以上
    有期徒刑之罪，或高等法院管轄第一審之案件，被告於準備
    程序中，就被訴事實為有罪之陳述，經受命法官告知簡式審
    判程序之旨，並聽取公訴人與被告之意見後。本院合議庭認
    適宜進行簡式審判程序，爰依刑事訴訟法第273條之1第1項
    規定，裁定由受命法官獨任進行簡式審判程序。且依刑事訴
    訟法第273條之2及第159條第2項之規定，本案不適用同法第
    159條第1項傳聞法則有關限制證據能力之相關規定，亦不受
    同法第161條之2、第161條之3、第163條之1及第164條至第1
    70條規定之限制，合先敘明。
二、上開犯罪事實，業經被告於本院準備程序及審理時均坦承不
    諱(見本院卷第43、50頁)。核與證人即告訴人甲○○於警詢及
    偵查時證述之情節相符【見109年度偵字第13368號卷(下稱
    偵卷)第19至21、23、97頁】。並有道路交通事故現場圖、
    道路交通事故調查報告表(一)、(二)-1、現場及車輛損壞照
    片、路口監視器錄影畫面翻拍照片、彰化縣警察局疑似道路
    交通事故肇事逃逸追查表、告訴人之彰化基督教醫療財團法
    人彰化基督教醫院診斷書、彰化縣○○○○○○○道路○○○○○○○○○○○
    號000-000號之車行記錄匯出文字資料、證號查詢機車駕駛
    人及車號查詢機車車籍資料等在卷可稽(見偵卷第25至29、3
    3至57、63至69、73至79頁)。足認被告上開任意性之自白與
    事實相符，堪以採信。綜上所述，本案事證明確，被告犯行
    堪以認定，應予依法論科。
三、論罪科刑
(一)核被告所為，係犯刑法第185條之4之肇事致人傷害逃逸罪。
(二)刑法第59條之酌量減輕其刑，於犯罪之情狀顯可憫恕，認科
    以最低度刑仍嫌過重者，即有其適用。而是否適用刑法第59
    條規定酌量減輕其刑，係實體法上賦予法院得依職權裁量之
    事項(最高法院102年度台上字第656號判決意旨參照)。而刑
    法第185條之4肇事逃逸罪之法定刑度為「1年以上7年以下有
    期徒刑」，然同為肇事逃逸者，其原因動機不一，犯罪情節
    未必盡同(如致人於死、重傷或輕傷者)，其肇事逃逸行為所
    造成危害社會之程度自屬有異，法律科處此類犯罪，所設之
    法定最低本刑卻同為「1年以上有期徒刑」，不可謂不重。
    於此情形，倘依其情狀處以未滿1年之有期徒刑，即足以懲
    儆，並可達防衛社會之目的者，自非不可依客觀之犯行與主
    觀之惡性二者加以考量其情狀，是否有可憫恕之處，適用刑
    法第59條規定酌量減輕其刑，期使個案裁判之量刑，能斟酌
    至當，符合比例原則。查被告騎乘普通重型機車肇事致告訴
    人受傷後，未留下可資聯絡之方式，亦未提供必要之救護，
    復未為報警、呼叫救護車到場等適當措施，即逕自騎車逃逸
    ，所為固應予以非難。然依道路交通事故調查報告表(一)所
    載，本案交通事故發生之地點為村里道路，則該路段應尚屬
    人車往來頻繁之處，有其他用路人可即時提供協助或救護。
    且告訴人亦證稱案發當時有路人叫住被告、是路人打電話報
    案等語(見偵卷第23、97頁)。而告訴人所受傷勢程度為右手
    及右髖挫傷、右前臂擦傷，則被告所為肇事致人傷害逃逸犯
    行所生危害應非極為嚴重。且被告於案發後，已與告訴人達
    成調解，賠償其所受損害，此有彰化縣彰化市調解委員會調
    解書在卷足參(見偵卷第101頁)。堪認被告於犯罪後，具有
    悔意，並獲得告訴人之諒解。故本院認被告所犯肇事致人傷
    害逃逸犯行，倘處以最低法定刑度，猶嫌過重，其犯罪情狀
    在客觀上足以引起一般人之同情，情節顯可憫恕，爰依刑法
    第59條規定酌量減輕其刑。
(三)爰審酌被告騎乘普通重型機車，未注意車前狀況，並跨越分
    向限制線逆向行駛於對向車道，致與行駛在對向車道由告訴
    人騎乘之普通重型機車發生碰撞，造成告訴人人車倒地並受
    傷後，被告未對告訴人施以救護或提供其他必要措施，亦未
    報警、呼叫救護車到場處理，反逕自騎機車逃離現場，其行
    為可能導致告訴人錯失救護良機，易使交通事故所生危害擴
    大，實不足取。併斟酌被告犯罪之動機、目的、手段，於犯
    罪後，坦承犯行，並與告訴人達成調解，賠償其所受損害，
    被告犯罪後知所悔悟，態度尚可。兼考量被告自述其未婚、
    獨自生活、雙親均已過世，教育程度為二專畢業，擔任油漆
    工，日薪新臺幣1500元，經濟狀況不太好，因為工作不穩定
    等(見本院卷第51頁)一切情狀，量處如主文所示之刑。又依
    刑法第41條第1項規定得易科罰金之罪以所犯最重本刑為「5
    年以下有期徒刑以下之刑」者為限。被告所犯刑法第185條
    之4之肇事致人傷害逃逸罪，其法定刑為「7年以下有期徒刑
    」，不得易科罰金。故被告本案犯行雖經本院判處如主文所
    示之有期徒刑，依法仍不得諭知易科罰金之折算標準，併此
    敘明。
(四)被告未曾因故意犯罪受有期徒刑以上刑之宣告，有臺灣高等
    法院被告前案紀錄表在卷可憑(被告曾因侵占案件，經本院
    以84年度易字第2458號判決判處有期徒刑8月，緩刑3年，於
    85年2月12日確定，緩刑期滿而緩刑之宣告未經撤銷，其刑
    之宣告失其效力，即與未曾受徒刑之宣告者相同)。其因一
    時失慮，致罹刑章，於犯罪後坦承犯行，並與告訴人達成調
    解，賠償其所受損害。堪認被告於犯罪後深具悔意，其經此
    偵查、審判程序及科刑之教訓後，當知所警惕，而無再犯之
    虞。本院爰認被告所受宣告之刑，以暫不執行為適當，依刑
    法第74條第1項第1款規定，宣告如主文所示之緩刑，以勵自
    新。惟被告為本案肇事致人傷害逃逸犯行，其法治觀念實有
    不足，為建立被告正確之法治觀念，使其於緩刑期內能深知
    警惕，避免再度犯罪，爰併依刑法第74條第2項第8款規定，
    諭知被告於緩刑期內接受受理執行之地方檢察署所舉辦之法
    治教育3場次，暨依刑法第93條第1項第2款規定，諭知被告
    於緩刑期間付保護管束，期能使被告於法治教育過程及保護
    管束期間，培養正確法治觀念，並深自惕勵。
(五)司法院大法官會議釋字第777號解釋意旨雖略以：「88年4月
    21日增訂公布之刑法第185條之4規定：『駕駛動力交通工具
    肇事，致人死傷而逃逸者，處6月以上5年以下有期徒刑。』
    (102年6月11日修正公布同條規定，提高刑度為1年以上7年
    以下有期徒刑，構成要件均相同)其中有關『肇事』部分，可
    能語意所及之範圍，包括『因駕駛人之故意或過失』或『非因
    駕駛人之故意或過失』(因不可抗力、被害人或第三人之故意
    或過失)所致之事故，除因駕駛人之故意或過失所致之事故
    為該條所涵蓋，而無不明確外，其餘非因駕駛人之故意或過
    失所致事故之情形是否構成『肇事』，尚非一般受規範者所得
    理解或預見，於此範圍內，其文義有違法律明確性原則，此
    違反部分，應自本解釋公布之日起失其效力。88年上開規定
    有關刑度部分，與憲法罪刑相當原則尚無不符，未違反比例
    原則。102年修正公布之上開規定，一律以1年以上7年以下
    有期徒刑為其法定刑，致對犯罪情節輕微者無從為易科罰金
    之宣告，對此等情節輕微個案構成顯然過苛之處罰，於此範
    圍內，不符憲法罪刑相當原則，與憲法第23條比例原則有違
    。此違反部分，應自本解釋公布之日起，至遲於屆滿2年時
    ，失其效力」。然被告就本案交通事故之發生，有未注意車
    前狀況、跨越分向限制線駛入對向車道之過失，業經本院認
    定如前，被告就本案交通事故之發生既有過失，本案自不屬
    於上開解釋所指因「肇事」文義有違法律明確性原則，應自
    該解釋公布之日起失其效力之範圍，仍有刑法第185條之4規
    定之適用。又本院已審酌被告犯罪情節予以減輕其刑及量刑
    ，並無前揭解釋所指處罰過苛之虞，附此敘明。
據上論斷，應依刑事訴訟法第273條之1第1項、第299條第1項前
段，刑法第185條之4、第59條、第74條第1項第1款、第2項第8款
、第93條第1項第2款，判決如主文。
本案經檢察官林芬芳提起公訴，檢察官陳詠薇到庭執行職務。
中    華    民    國   110    年    4     月    7     日
                  刑事第三庭    法  官  林慧欣
以上正本證明與原本無異。　　　　　　　　　
如不服本判決應於判決送達後20日內向本院提出上訴書狀，並應
敘述具體理由；其未敘述上訴理由者，應於上訴期間屆滿後20日
內向本院補提理由書（均須按他造當事人之人數附繕本）「切勿
逕送上級法院」。
告訴人或被害人對於判決如有不服具備理由請求檢察官上訴者，
其上訴期間之計算係以檢察官收受判決正本之日期為準。
中　　華　　民　　國　　110 　年　　4 　　月　　7 　　日
                                書記官  楊雅芳
附錄論罪科刑法條：
中華民國刑法第185條之4
駕駛動力交通工具肇事，致人死傷而逃逸者，處1年以上7年以下
有期徒刑。